【裁判字號】    95,交聲,507
【裁判日期】    950530
【裁判案由】    交管條例聲異
【裁判全文】
臺灣板橋地方法院交通事件裁定         95年度交聲字第507號
原處分機關  臺北市交通事件裁決所
異  議  人
即受處分人  甲○○
上列異議人因違反道路交通管理處罰條例案件，對於臺北市交通
事件裁決所九十五年三月三十日所為之北市裁二字第裁二二－Ｃ
00000000號裁決處分（原舉發案號：臺北縣政府警察局
九十五年二月二十五日北縣警交字第Ｃ00000000號），
聲明異議，本院裁定如下：
    主  文
異議駁回。
    理  由
一、原處分意旨略以：異議人即受處分人甲○○於民國（下同）
    九十五年二月二十五日下午三時二十分許，駕駛車牌號碼二
    五六－ＣＤ號營業小客車，於臺北縣三重市○○路、重陽路
    口闖紅燈，為臺北縣政府警察局三重分局交通分隊執勤員警
    以北縣警交字第Ｃ00000000號舉發違反道路交通管
    理事件通知單（以下簡稱舉發通知單）當場舉發，原處分機
    關遂依道路交通管理處罰條例第五十三條、第六十三條第一
    項第三款規定裁處罰鍰新台幣（下同）二千七百元，並記違
    規點數三點。
二、異議意旨略以：異議人於九十五年二月二十五日下午近三時
    許，駕駛車牌號碼二五六－ＣＤ號營業小客車，自臺北縣三
    重市○○路綠燈右轉重新路往新莊方向，一右轉即被兩位疑
    似非警察著警服之人攔下，一人拿錄音機，一人拍照異議人
    之車輛，又開罰單寫異議人自重新路直行闖紅燈，硬要栽贓
    ，該二人口氣很兇，異議人遂拒簽罰單，他們也不將罰單交
    給異議人，又恐嚇要異議人三月十一日前去繳罰款，否則加
    倍罰，如此選擇性錄音、叫異議人車停紅線始拍照、栽贓異
    議人開立罰單又不給異議人，且應到案日期原係記載九十五
    年三月十一日，調閱出之罰單影本確為三月二十七日，該罰
    單顯被重新改過，異議人不服，爰依法聲明異議等語。
三、按汽車駕駛人，行經有燈光號誌管制之交岔路口闖紅燈者，
    處新臺幣一千八百元以上五千四百元以下罰鍰；又汽車駕駛
    人有道路交通管理處罰條例第五十三條之情形者，除依原條
    款處罰鍰外，並記違規點數三點，道路交通管理處罰條例第
    五十三條、第六十三條第一項第三款分別定有明文。又按被
    查獲之駕駛人或行為人為受處分人時，應將該通知單填記後
    交付該行為人簽名或蓋章收受之；拒絕簽章者，並記明其事
    由，視為已收受，違反道路交通管理事件統一裁罰基準及處
    理細則第十一條第一項第一款定有明文。
四、經查：
（一）本件異議人所有之車牌號碼二五六－ＣＤ號營小客車，於
      九十五年二月二十五日下午三時二十分許，行經臺北縣三
      重市○○路、重陽路口闖紅燈違規，經警員攔停之事實，
      業據證人即當天執勤之臺北縣政府警察局三重分局交通分
      隊警員乙○○到庭結證屬實，其證稱：「當時我與另一名
      警員吳春葵一起服勤務，地點在三重市○○路與重陽路口
      ，當時我們在取締重陽路的車輛闖越重新路口紅燈，我看
      到一台營業小客車，車號二五六─ＣＤ，在重陽路路口紅
      燈亮起時，還繼續直行到重新路，我們把他攔下來有請他
      回頭看路口號誌是確實是紅燈，確認事實，他也沒有意見
      ，他只是請求我們不要開紅單，當時情形我們有錄音（庭
      呈攔查點示意圖及錄音帶一捲）」、「我們一開始攔下來
      請他確認紅燈時，他沒有意見，只是求情，到我們確定要
      開罰單時，他才說他是從捷運路右轉，但我們跟他說就算
      從捷運路右轉也是紅燈」、「因為那個路口是單一時向，
      如果重陽路口的號誌是紅燈時，捷運路也是紅燈，所以只
      有重新路的號誌是綠燈，也就是只有要走重新路的人是綠
      燈，其他兩條路都是紅燈」、「我們要他在紅單上簽名，
      他說簽名等於承認，我們跟他說簽名只是表示他有簽收紅
      單，並不表示承認有違規事實，但他還是不簽，我有跟他
      說應到案日期，現場罰單也是如我跟他說的應到案日期填
      載，但後來發現我說錯，超過十四天，所以有再跟他更正
      ，在錄音帶上面也有錄到這個部分」、「該路口之號誌有
      可能是捷運路綠燈，重陽路、重新路紅燈，但違規當時，
      確實是重陽路、捷運路紅燈，只有重新路是綠燈。而且在
      捷運路路口前公園就有一個小道可以右轉到重新路，一般
      要右轉重新路的車輛都會從該小道右轉，不會走到路口再
      右轉重新路，因為那裡不用經過紅綠燈，而且比較快」等
      語（見本院九十五年五月十一日訊問筆錄），並有證人乙
      ○○庭呈之攔查點示意圖一張及舉發當場錄製之錄音帶一
      捲在卷足佐。又經本院當庭播放證人乙○○所提出之錄音
      帶進行勘驗，其內容確實有警察向異議人稱其闖紅燈，並
      一再向異議人確認有無意見，異議人均未表示異議，之後
      雙方就在駕駛座旁發現刀械，警察要求保管一節，雙方發
      生爭執，直至員警問異議人是否簽收罰單，並告知簽收只
      是表示有收到罰單，並不表示承認有違規，並一再詢問異
      議人是否簽收時，異議人才說其是捷運路右轉，警察立即
      向異議人確認道路名稱等情，有勘驗筆錄記載於本院九十
      五年五月十一日訊問筆錄內可稽，是核與上開證人乙○○
      所證情節大致相符。而證人乙○○與異議人素不相識，復
      無仇隙，當無甘冒偽證之刑責，誣指異議人有交通違規犯
      行之必要，是其證言應堪採信。是異議人辯稱其當時是從
      捷運路綠燈右轉重新路，並未闖紅燈，是員警栽贓又不給
      紅單云云，尚嫌無據。
（二）再者，交通警員掣單舉發違反道路交通管理處罰條例所列
      之違規事實，本質上為行政處分，係公務員基於職務上之
      權力，依法就特定之具體事件所為具有公法上效果之單方
      行政行為，基於公務員為公法上行為具有公信力之原則，
      該行政處分當可被推定為真正，其據以依法處分之事實認
      定亦為真正無誤，本此公信原則，立法者以道路交通管理
      處罰條例第九十二條第三項之授權，賦予行政機關訂定違
      反道路交通管理事件統一裁罰基準及處理細則，使執勤警
      員得當機處分，以達其維護交通秩序、安全之行政目的。
      從而，揆諸前開說明，本件異議人既未就執勤警員之舉發
      有誤，提出相關證據以供調查，僅空言其行進時之號誌為
      綠燈，且本件違規舉發當時之情形，復有錄音帶之紀錄可
      資佐證，有如前述，本院亦查無任何證據足資證明執勤警
      員有何捏造事實違法取締不法情事，是執勤警員本其維護
      交通秩序、安全職責所為之舉發，自應認係合法、正確。
（三）至異議人所稱舉發通知單上之應到案日期經過變更一事，
      業據證人乙○○到庭證稱確係記載錯誤，已於事後發現並
      更正等語，且此與本件違規事實存否之爭點，並無關聯，
      附此敘明。
（四）綜上所述，本件異議人所有之營業小客車於上揭時、地，
      確有違反道路交通管理處罰條例第五十三條之事實，應堪
      認定。是原處分機關依道路交通管理處罰條例及違反道路
      交通管理事件統一裁罰基準表裁處異議人罰鍰二千七百元
      ，並記違規點數三點，核無違誤。本件聲明異議為無理由
      ，應予駁回。
五、據上論斷，應依道路交通案件處理辦法第十九條，裁定如主
    文。
中    華    民    國    95    年    5     月    30    日
                  交通法庭    法  官  白光華
以上正本證明與原本無異。
如不服本裁定，應於送達後五日內，向本院提出抗告狀。
                              書記官  陳靜怡
中    華    民    國    95    年    6     月    1     日


司法院資訊處製作；財團法人民間司法改革基金會備份。
